【裁判字號】    97,交聲,1343
【裁判日期】    970917
【裁判案由】    違反道路交通管理處罰條例聲明異議
【裁判全文】
臺灣桃園地方法院交通事件裁定    97年度交聲字第1343號
原處分機關  交通部公路總局新竹區監理所
異  議  人
即受處分人  甲○○
上列異議人即受處分人因違反道路交通管理處罰條例案件，對於
交通部公路總局新竹區監理所民國97年7 月11日所為之處分（原
處分案號：桃監裁罰字第裁52-DB0000000號）聲明異議，本院裁
定如下：
    主  文
異議駁回。
    理  由
一、按汽車駕駛人，行經有燈光號誌管制之交岔路口闖紅燈者，
    ，處新臺幣（下同）1,800 元以上5,400 元以下罰鍰，道路
    交通管理處罰條例第53條第1 項定有明文。又按汽車駕駛人
    有前開第53條規定之情形者，除依該條處罰鍰外，並予記違
    規點數3 點，同條例第63條第1 項第3 款亦有明文規定。
二、本件原處分機關交通部公路總局新竹區監理所係以：異議人
    即受處分人（下稱異議人）甲○○於民國97年5 月4 日下午
    4 時32分許，駕駛車號0278-KG 號自小貨車（下稱系爭自小
    貨車），往桃園方向行駛於桃園縣大園鄉○○路○段，於行
    經上開路段與埔心村6 鄰路口時，闖紅燈直行中正路，適舉
    發單位桃園縣政府警察局大園分局埔心派出所員警乙○○騎
    乘警用機車亦同向沿中正路巡邏至上開路口，見狀遂以異議
    人駕車行經有燈光號誌管制之交岔路口闖紅燈為由，依違反
    道路交通管理處罰條例第53條第1 項之規定掣單舉發，嗣異
    議人提出申訴，經原處分機關函請舉發單位調查結果，仍認
    異議人確有前開違規行為，原處分機關乃依上開條文、違反
    道路交通管理事件統一裁罰基準及處理細則（下稱處理細則
    ）第43條、第44條及第67條等規定，於97年7 月11日以桃監
    裁罰字第裁52-DB0000000號違反道路交通管理事件裁決書裁
    處異議人罰鍰2,700 元，並記違規點數3 點在案。
三、聲明異議意旨略以：異議人於上揭時間雖確有駕駛系爭自小
    貨車行經上開路口，但異議人通過路口時號誌是黃燈，所以
    異議人就加速通過，後來異議人駕車通過3 個路口後正在停
    等紅燈之際，員警就上前要求異議人靠邊停車出示駕照並表
    示異議人闖紅燈，但異議人於通過上開路口後再經過第2 個
    路口時還有停等紅燈，所以絕不可能在上開路口闖紅燈直行
    ，況本件亦無監視器畫面或照片可以證明異議人有闖紅燈之
    行為云云。
四、經查：
    (一)異議人於上揭時間駕駛系爭自小貨車，往桃園方向行駛於
      桃園縣大園鄉○○路○段，而於行經上開路段與埔心村6
      鄰路口時，確有闖紅燈直行中正路乙情，業據證人即本件
      舉發員警乙○○於本院審理中結證稱：本件交通違規是由
      伊所舉發，當天伊是機車巡邏沿中正路往桃園方向，伊看
      到前方異議人所駕駛之系爭自小貨車於行經中正路與埔心
      村6 鄰路口時，路口號誌是紅燈，所有的車輛都在停等紅
      燈，但異議人所駕駛之系爭自小貨車卻直接通過路口，當
      時異議人車道前方並無其他車輛，伊見狀就加速向前並鳴
      放警笛示意異議人停車，後來在通過中正路與大竹北路口
      後約50公尺處，伊從異議人之左側攔截異議人，其後並向
      異議人表示已經闖紅燈而開單舉發，伊可以確認異議人於
      通過中正路與埔心村路口時號誌的確是紅燈，因為當下所
      有的車輛都已經在停等紅燈，而伊又是在異議人的後方，
      所以可以確認異議人當時是闖紅燈，而不是闖黃燈，況且
      異議人通過路口時，所有車輛早已全部停止，亦沒有號誌
      正在變換之情形，另異議人在通過中正路與大竹北路口時
      並未停等紅燈，因為該路口當時號誌為綠燈，又本件並無
      舉發照片，因為伊是現場攔查等語明確（參見本院97年9
      月1 日訊問筆錄）。
    (二)至異議人雖以前揭情詞置辯。惟查，異議人於前揭時、地
      確有駕車行經有燈光號誌管制之交岔路口而闖紅燈之交通
      違規行為，業據證人乙○○於本院審理中結證綦詳，業如
      前述，而證人雖為本件舉發員警，惟其到庭所陳述之上開
      舉發經過，經查尚無違反經驗或論理法則之處，且遍查本
      件卷存證據資料，亦無任何積極證據足以證明渠等前揭所
      述係虛偽不實，亦無足可顯信渠等陳述不可採信之品性證
      據或前科證據存在，自不得僅因渠等為本件開單舉發異議
      人之員警，即遽予否認其上開證述之可信性，況上開證人
      與異議人間素昧平生，並無仇隙嫌怨，而警員執行公務時
      ，本身即受有行政懲處責任之監督，且其到庭具結作證，
      更係以刑事責任擔保其證言之真實性，從而，證人乙○○
      於本院審理中之前揭結詞，應堪值採信確屬實情。況證人
      乙○○於本院審理中亦結證稱：伊舉發當時天氣晴朗，視
      線良好，伊可以確認異議人於通過中正路與埔心村路口時
      號誌的確是紅燈，因為伊是在異議人的後方等語（參見本
      院同上訊問筆錄），而觀諸異議人所提出之現場照片2 幀
      ，員警乙○○騎乘機車於異議人後方確可清楚目視中正路
      與埔心村6 鄰路口之號誌，其間並無遭障礙物遮蔽視線而
      造成視野死角之情形，足徵證人乙○○於舉發本件交通違
      規時，尚無因其視力、注意力或視線不佳而有錯看號誌之
      虞。再者，本件異議人駕車行經有燈光號誌管制之交岔路
      口而闖紅燈之交通違規行為，如有監視錄影器錄影或拍照
      存證之物證資料，固可免除不必要之爭議，然員警執行交
      通勤務，依法並未要求就任何違規事項均必須錄影或拍照
      存證，此觀道路交通管理處罰條例第7 條之2 亦規定在當
      場不能或不宜攔截舉發之情況下，可逕行舉發之意旨即明
      ，且因此等違規情事均發生於一剎那之間，除非恰有錄影
      設備或得拍攝快速移動畫面之照相設備，否則要求值勤警
      員或舉發機關需緊急錄影或拍照後以此為證，未免與執行
      勤務之實況相悖，並難以實行，故於因無法及時攝影取證
      之情況下，如無其他證據顯示舉發員警有誤認或故意構陷
      之情事時，尚難以舉發員警無法提出其他證據佐證，即認
      其所述不可採信，否則該未裝設科學儀器之路段，豈非陷
      入駕駛人得任意違規之狀態，自非妥適；而本件固除證人
      即本件查獲員警乙○○之前揭結詞外，別無照片或其他證
      據以證明異議人有前揭交通違規行為，然異議人前揭違規
      行為，已據上開證人於本院審理中結證明確，異議人於此
      亦未能提出上開證人有誤認或故意構陷之具體事證，是縱
      裁決機關僅能由舉發員警證明異議人之違規行為，而未能
      提出照片或其他證據證明，亦難認其未盡舉證責任，而遽
      認裁決機關之處分為不當，是異議人指稱並無證據證明其
      有闖紅燈之行為云云，亦殊不足採。是以，異議人之前揭
      辯詞均無足據以為有利異議人之認定。本件事證明確，異
      議人確有於前揭時、地駕車行經有燈光號誌管制之交岔路
      口而闖紅燈之違規行為，洵堪認定。
五、綜上所述，異議人確有於前揭時、地駕車行經有燈光號誌管
    制之交岔路口而闖紅燈之違規行為。從而，原處分機關依前
    揭道路交通管理處罰條例第53條第1 項、違反道路交通管理
    事件統一裁罰基準及處理細則第43條、第44條、第67條暨違
    反道路交通管理事件統一裁罰標準表之規定，裁處異議人罰
    鍰1,800 元，並依同條例第63條第1 項第3 款規定，併予記
    違規點數3 點，核無違誤。異議人之異議，為無理由，應予
    駁回。
據上論斷，應依道路交通案件處理辦法第19條，裁定如主文。
中    華    民    國    97   年      9    月    17    日
                  交通法庭法  官   陳振嘉
以上正本證明與原本無異。
如不服本裁定，應於裁定送達後5 日內向本院提出抗告狀。
                          書記官   伍幸怡
中    華    民    國    97    年    9     月    17    日


司法院資訊處製作；財團法人民間司法改革基金會備份。
